【裁判字號】    92,訴,1299
【裁判日期】    920530
【裁判案由】    清償借款
【裁判全文】
臺灣臺中地方法院民事判決  九十二年度訴字第一二九九號
    原      告  世華聯合商業銀行股份有限公司
    法定代理人  甲○○
    訴訟代理人  乙○○
    被      告  丙○○
                丁○○○
右當事人間請求清償借款事件，本院判決如左：
    主      文
被告應連帶給付原告新台幣柒拾肆萬柒仟陸佰伍拾柒元；及其中新台幣柒拾貳萬肆仟
玖佰柒拾捌元自民國九十年三月三十日起至清償日止，按週年利率百分之九點七五計
算之利息，並自民國九十年三月三十日起至清償日止，按上開利率百分之二十計算之
違約金。
原告其餘之訴駁回。
訴訟費用由被告連帶負擔。
    事      實
甲、原告方面：
  一、聲明：被告應連帶給付原告新台幣（下同）七十四萬七千六百五十七元，及自
      民國九十年三月三十日起至清償日止，按年利率百分之九點七五計算之利息，
      暨自九十年三月三十日起至清償日止，按上開利率之二成計算之違約金。
  二、陳述：被告丙○○於民國八十四年三月四日邀同另一被告丁○○○為連帶保證
      人，向原告借款一百四十四萬元，約定借貸期限至九十一年三月四日止，利息
      按年利率百分之九點七五計算，應按月攤還本息，如遲延清償本金或利息，即
      喪失期限利益，全部債務視為到期，除仍按上開利率計息外，逾期清償在六個
      月以內者，按上開利率百分之十，超過六個月者，按上開利率百分之二十計付
      違約金，有借據一紙及授信約定書二份為證。詎被告借得上開款項後，自八十
      八年十二月四日起即未按期繳納本息，依約已喪失期限利益，全部債務視為到
      期，嗣經原告聲請拍賣抵押物而受償部分款項，尚欠本金七十四萬七千六百五
      十七元及自九十年三月三十日起算之利息、違約金，此亦有鈞院民事執行處八
      十九年度民執六字第一五七一一號強制執行金額計算書分配表一份可憑，爰本
      於消費借貸及連帶保證之法律關係提起本件訴訟，請求被告連帶給付如聲明所
      示之金額。
乙、被告丙○○、丁○○○均未於最後言詞辯期日到場，惟據其以前提出之聲明異議
    狀，其陳述略以：本件借款債權原債權金額為一百十八萬二千四百八十八元，經
    鈞院民事執行處以八十九年度民執六字第一五七一一號拍賣抵押物強制執行事件
    ，原告業已受償六十萬九千七百五十九元，應尚欠五十七萬二千七百二十九元，
    詎原告竟欲以高利率年息百分之九點七五及該利率之百分之二十計算違約金，形
    同剝削，被告現已家無恒產，更無法支付巨額不合理之高利及違約金，原告之請
    求，有悖常情，尚有未合，應予駁回。
    理      由
一、本件被告丙○○、丁○○○均未於言詞辯論期日到場，核無民事訴訟法第三百八
    十六條各款所列情形，爰依原告之聲請，由其一造辯論而為判決。
二、本件原告主張被告丙○○於八十四年三月四日邀同另一被告丁○○○為連帶保證
    人，向其借款一百四十四萬元，約定利息按年息百分之九點七五計算，借貸期限
    至九十一年三月四日止，應按月繳付本息。乃被告自八十八年十二月四日起即未
    按期給付利息，依約已喪失期限利益，全部債務視為到期，嗣經其聲請本院民事
    執行處拍賣抵押物而受償部分款項，現尚有本金七十四萬七千六百五十七元及自
    九十年三月三十日起算之利息、違約金債權未受清償，因依消費借貸及連帶保證
    之法律關係，求為命被告應連帶給付如聲明所示金額之判決。被告則以：伊等對
    原告所負借款債務金額原為一百十八萬二千四百八十八元，嗣因原告於拍賣抵押
    物強制執行事件業已受償六十萬九千七百五十九元，而僅欠五十七萬二千七百二
    十九元，乃原告竟以年息百分之九點七五之高利率計息及依該利率之百分之二十
    計算違約金，伊等現已無恒產，更無法支付該巨額不合理之高利及違約金，故原
    告之請求，有悖常情，應予駁回等語，資為抗辯。
三、原告主張被告丙○○邀同另一被告丁○○○為連帶保證人，向其借款一百四十四
    萬元，約定借貸期限自八十四年三月四日起至九十一年三月四日止，利息按年息
    百分之九點七五計算，應按月清償本息。惟被告自八十八年十二月四日起即未按
    期繳納本息，依約已喪失期限利益，全部債務視為到期之事實，業據其提出借據
    一紙、授信約定書二份及存款明細分戶帳一件為證，並為被告所不爭執，自堪信
    為真實。惟原告主張上開借款債權嗣後已因聲請本院民事執行處拍賣抵押物而受
    償部分款項，現被告尚欠本金七十四萬七千六百五十七元，及自九十年三月三十
    日起算之利息、違約金等情，則為被告所否認，並以前詞置辯。經查：
（一）按當事人締結之契約一經合法成立，其在私法上之權利義務，即應受契約之拘
      束，不能由一造任意撤銷，最高法院著有二十年上字第一九四一號判例可資參
      照。查兩造於前開借據第四條已約定載明：「本借款按借款日貴行（按即原告
      ）公告之基本放款利率（年率8．675 ％）加碼年率 1．075％計算．．．」，
      是揆之上開判例意旨，被告即應受該約定之拘束，而按伊等與原告所約定利率
      即週年百分之九點七五據以計算及繳納利息，更何況該約定利率亦尚未超過民
      法第二百零五條所定法定最高利率週年百分之二十之限制，仍為法之所許。乃
      被告竟於契約訂立後，率謂原告請求之利率過高，要無可取。次按當事人約定
      違約金過高者，法院固得依民法第二百五十二條之規定，減至相當之數額，惟
      其約定是否過高，乃為事實問題，應由債務人就此利己抗辯負舉證之責。查兩
      造約定被告如未能如期履行債務，應自逾期之日起加付違約金，其逾期六個月
      內者，另加上開放款利率百分之十計付，逾期超過六個月者，另加放款利率百
      分之二十分計付，此觀之前揭借據第六條之約定即明，是依此核算，被告自逾
      期之日起，每日應加付之違約金最高僅約三十八元左右〔計算方式：（
      0000000  ×0 ． 00975 ）÷365＝ 38，元以下四捨五入〕，此衡諸被告向原
      告借貸之金額高達一百四十四萬元，伊等若能如期履行債務，以原告可得享受
      之利益為衡量之標準而觀，尚難謂上開違約金之約定尚屬過高，更何況被告就
      其抗辯違約金過高之事實，亦未提出證據證明，是被告辯稱原告請求之違約金
      過高云云，亦非可採。綜上，被告抗辯兩造所約定之利息及違約金為鉅額不合
      理之高利及違約金，原告請求有悖常情一節，即屬無據，要難憑採。
（二）復按，抵押權所擔保者，除契約另有訂定外，固包括原債權、利息、遲延利息
      ，及實行抵押權之費用（參看民法第八百六十一條），惟依民法第三百二十三
      條之規定，債務人所提出之給付，應先抵充費用，次充利息，再充原本。次按
      債務人對於同一債權人負有原本及利息數宗債務，苟其給付不足清償全部債務
      ，除經債權人同意，得先充原本後充利息外，應先充利息後充原本，不許債務
      人僅以一方之意思予以變更，最高法院十九年上字第九八九號判例參照。查原
      告雖提出本院民事執行處八十九年度民執六字第一五七一一號強制執行金額計
      算書分配表，而據以主張其對被告尚有本金七十四萬七千六百五十七元，及自
      九十年三月三十日起算之利息、違約金等債權，惟觀諸該分配表，其上記載拍
      賣抵押物所得款項為七十九萬零一百元，除先抵充執行費及扣除應繳納之土地
      增值稅合計十八萬零三百四十一元後，尚餘六十萬九千七百五十九元，顯見其
      拍賣價金並不足以清償全部債務，則揆之上開規定及判例意旨，其清償次序自
      應先充利息，再次充原本。而因違約金與利息之性質不同，我民法並無違約金
      先於原本抵充債務之規定，是該分配表以前述所餘價款先抵充計算至九十年三
      月二十九日止之利息十五萬二千二百四十九元，再次充計算至該日止之違約金
      二萬二千六百七十九元，而後再抵充原本，殊非有據，依法應於抵充該十五萬
      二千二百四十九元之利息後，即以所餘款項四十五萬七千五百十元（計算方式
      ： 000000 －000000＝457510）全次充原本，是依此核算結果，原告對被告之
      債權本金金額應僅有七十二萬四千九百七十八元（計算方式：0000000－
      000000  ＝ 724978 ），而非原告主張之七十四萬七千六百五十七元，亦非被
      告所抗辯之五十七萬二千七百二十九元，蓋被告在未證明原告同意先充原本之
      ，及前述兩造所約定之利息、違約金並無不合法之情況下，即率以己意以上揭
      六十萬九千七百五十九元款項全數先抵充原本，衡諸前開說明，自於法有違，
      而無可取。惟原告徒憑上開分配表據以主張被告現尚負欠之借款債務本金金額
      為七十四萬七千六百五十七元等情，雖無可採，其債權本金金額應僅有七十二
      萬四千九百七十八元，已如上述，然因該分配表所載計算至九十年三月二十九
      日止之違約金額合計二萬二千六百七十九元，係已發生之債權，故原告依法自
      可請求，從而，原告當得請求被告給付該尚欠之借款本金及已發生之違約金合
      計七十四萬七千六百五十七元（計算方式：000000－00000＝747657），惟因
      不得請求就違約金部分再支付利息及違約金，是原告只得請求被告就其中借款
      本金七十二萬四千九百七十八元部分，依約支付自九十年三月三十日起算之遲
      延利息及違約金。
四、綜上所述，被告丙○○邀同另一被告丁○○○向原告借款既未依約清償，尚欠本
    金七十二萬四千九百七十八元及計算至九十年三月二十九日止之違約金二萬二千
    六百七十九元，合計七十四萬七千六百五十七元，從而，原告本於消費借貸及連
    帶保證之法律關係，請求被告連帶給付七十四萬七千六百五十七元；及其中七十
    二萬四千九百七十八元自九十年三月三十日起至清償日止，按年息百分之九點七
    五計算之利息，並自九十年三月三十日起至清償日止，按上開利率百分之二十計
    算之違約金，為有理由，應予准許。逾此範圍之請求，為無理由，應予駁回。
五、據上論結，本件原告之訴為一部為有理由，一部為無理由，依民事訴訟法第三百
    八十五條第一項前段、第二項、第七十九條但書，判決如主文。
中      華      民      國    九十二    年      五      月    三十      日
                              臺灣臺中地方法院民事第一庭
~B法      官  吳美蒼
右為正本係照原本作成
如對本判決上訴，須於判決送達後二十日內，向本院提出上訴狀，同時表明上訴理由
；如已於本判決宣示後送達前提起上訴者，應於判決送達後十日內補具上訴理由，並
按他造當事人之人數附繕本。
中      華      民      國    九十二    年      五      月    三十      日
~B法院書記官  廖梅芬


司法院資訊處製作；財團法人民間司法改革基金會備份。
